【裁判字號】    94,訴,827
【裁判日期】    950630
【裁判案由】    殺人未遂等
【裁判全文】
臺灣士林地方法院刑事判決               94年度訴字第827號
公  訴  人  臺灣士林地方法院檢察署檢察官
被      告  庚○○
選任辯護人  姚宗樸律師
            蔡文彬律師
            李岳洋律師
上列被告因殺人未遂等案件，經檢察官提起公訴（94年度偵字第
1413號），本院判決如下：
    主  文
庚○○共同以乘他人急迫貸以金錢，而取得與原本顯不相當之重
利為常業，處有期徒刑拾月，扣案如附表所示之物沒收；又共同
連續毀損他人住處大門壓克力，處有期徒刑肆月；又共同連續傷
害人之身體，處有期徒刑壹年陸月。應執行有期徒刑貳年陸月，
扣案如附表所示之物沒收。
    事  實
一、庚○○與己○○（所涉常業重利、傷害等罪，由本院另行審
    結）意圖不法暴利，共同基於常業重利之犯意聯絡，自民國
    93 年2月間某日起，由庚○○充當金主提供資金，並出面承
    租臺北市○○區○○街97號1 樓房屋充當辦公場所，而己○○則負責接聽電話、放款及催收等工作，2 人共同經營地下
    錢莊（俗稱日仔會）與暴力討債，並乘辛○○、丁○○、周
    任淵、丙○○等人經濟陷於急迫之際，貸以金錢，並預定以
    每貸款臺幣（下同）1 萬元，每3 天為1 期，分10期償還，
    每期收取本息1200元（即月息20分以上），如一期中有遲延
    1 日付息者，則需另加計100 元滯納金等條件放貸，而以此
    方法取得與原本顯不相當之重利，且其等並預定此等苛刻條
    件，一俟其他經濟急迫之不特定人前來告貸，即以此條件放
    貸，而預計博取重利，獲利則由庚○○、己○○以四比六之
    比例分帳，2 人並恃此收入為營生以之為常業。
二、於93年7 月中旬間，上開計程車司機辛○○與友人王純光、
    陳毓成等3 人，因家中兒女學費等因素缺錢，需款孔急，透
    過友人介紹，共同至上址向己○○、庚○○借款，己○○乘
    其急迫，除貸以上開高額收息款項外，並要渠3 人各簽下面
    額5 萬元本票1 紙及留下身分證影本、駕照影本等，並互為
    保證人以作為借款之擔保。嗣辛○○未能按期清償上開款項
    ，且其介紹而來之王純光、陳毓成2 人亦未能如期清償，行
    蹤不明，己○○乃向庚○○敘及上情，庚○○乃為向辛○○
    討債，而與其地下錢莊人員真實姓名年籍不詳自稱「邱世弘
    」之成年男子，共同基於毀損之犯意聯絡，於93年7 月31日
    晚間8 時許，一同前往辛○○位於臺北縣樹林市○○路○ 段
    176 號1 樓辛○○住處，要求辛○○出面處理，適只有辛○○之配偶甲○○在家，而尋辛○○未獲，邱世弘隨即以木棒
    敲毀辛○○前開住所之大門壓克力，辛○○家人見狀報警，
    前來處理之員警因辛○○家人不敢提出告訴及出面陳述案情
    ，員警無奈，只於作完筆錄後讓庚○○、邱世弘等2 人離開
    。詎庚○○等2 人離開後，旋又折返，要求甲○○須於翌日
    還款（即93年8 月1 日）3 萬元，甲○○應允後，2 人方才
    離去。
三、93年8 月9 日下午2 時許，己○○、庚○○2 人因與友人有
    約，乃由庚○○駕駛汽車搭載己○○前往西門町赴約，途經
    行經臺北市大同區市○○道、塔城街口時，巧遇辛○○駕駛
    車號2E－195 號營業小客車，正停於路邊搭載乘客，渠2 人
    因認辛○○故意躲債避不見面，甚為氣憤，乃竟共同基於傷
    害、毀損之犯意聯絡，由庚○○持木棒下車，敲砸辛○○所
    駕之營業小客車車身、玻璃，致該車引擎蓋凹陷及後車窗玻
    璃破碎而損壞，己○○則下車強行打開駕駛座車門，以腳欲
    踹辛○○，遭辛○○擋開，庚○○在旁見狀，又持上開木棒
    過來毆打辛○○，辛○○則隨手以左手阻擋木棒，因而致辛○○身體受有左手尺骨骨折、左腕外側骨折之傷害，此時，
    辛○○因見己○○回自己之汽車後方欲再拿工具，辛○○隨
    即關上駕駛座車門，加足油門逃逸，並前往就醫，始免遭進
    一步毆打傷害。
四、翌日，即93年8 月10日中午12時30分許，因己○○、庚○○
    認為辛○○態度不佳，欲教訓一下辛○○，乃由己○○先打
    電話要求辛○○至前開公司處理王純光、陳毓成未償還之債
    務，並且好言相勸稱：事情總是要解決的，趕快解決比較好
    等語，辛○○害怕不敢前往，己○○乃約辛○○在臺北縣、
    市交界之中興橋上公共場所見面。辛○○雖應允之，然因害
    怕仍找其開計程車時經常搭載之友人戊○○一同前往，2 人
    於當日下午2 時許，提早依約到達上開中興橋下，因戊○○
    要先去停妥機車，辛○○乃先由橋邊樓梯登上中興橋中央一
    施工之凹陷空間等候，己○○、庚○○竟夥同其他不知姓名
    、年籍之成年男子5 、6 人，共同基於傷害之犯意聯絡，分
    乘一輛小客車及後罩有帆布之小發財車，突然疾駛至辛○○
    身旁，該不詳姓名男子5 、6 人隨即由小發財車上跳下，二
    話不說，分持木棍等器械，圍毆辛○○，己○○、庚○○亦
    持棍棒下車觀看，嗣辛○○經一陣圍毆後，當場昏厥倒地不
    起，而受有左眼臉瘀傷、左眼臉下裂傷、左顱底及顳骨骨折
    併左側硬腦膜上血腫、蜘蛛膜下出血等傷害，戊○○此時正
    由橋下走樓梯前來，見狀因驚嚇回頭逃逸，嗣經路人報警後
    ，辛○○方才經救護車送往臺北市中興醫院加護病房救治，
    旋因傷勢過重，隨又轉往臺北市立和平醫院救治，經腦部緊
    急開刀後，始幸免於死。
五、嗣辛○○提出告訴後，警方於93年9 月6 日20時45分許，持
    搜索票至上開臺北市○○區○○街97號1 樓己○○辦公處搜
    索時，當場遇借款人丁○○、乙○○、丙○○等人依約前往
    該處還款，並當場扣得己○○、庚○○2 人所有供放貸重利
    所用之如附表所示之物，始查悉上情。
六、案經辛○○訴由臺北縣政府警察局三重分局報請臺灣士林地
    方法院檢察署檢察官偵查起訴。
    理  由
一、事實一常業重利部分：上開常業重利之犯罪事實業據被告庚○○於本院調查、審理時坦承不諱，核與告訴人辛○○警訊
    （三重分局刑事偵查卷宗，下稱刑偵卷第35至36頁偵訊筆錄
    參照）、偵查（偵查卷第41至49頁訊問筆錄參照）及本院審
    理時；被害人丁○○（刑偵卷第45至46頁參照）、乙○○（
    刑偵卷第47至48頁參照）、丙○○（刑偵卷第49至50頁參照
    ）於警訊時所證情節相符，並有扣案如附表所示之物可佐，
    事證明確，應可認定。
二、事實二毀損部分：訊據被告庚○○固坦承有於上開事實二所
    示時、地與真實姓名年籍不詳之其開設之地下錢莊人員「邱
    世弘」，一同前往告訴人辛○○上開住處，「邱世弘」有打
    壞告訴人住處大門壓克力之事實，惟仍矢口否認有何毀損之
    犯行，辯稱：伊並為下手破壞大門，只是在旁邊看，沒有犯
    意聯絡云云。經查：
（一）被告庚○○敘及上情，有於上開事實二所示時、地與「邱
      世弘」一同前往告訴人辛○○上開地址住處，要求告訴人
      出面處理債務，因只有告訴人之配偶甲○○在家，而尋告
      訴人未獲，「邱世弘」隨即以木棒敲毀告訴人上開住所之
      大門壓克力，辛○○家人見狀報警，前來處理之員警因辛○○家人不敢提出告訴及出面陳述案情，員警無奈，只於
      作完筆錄後讓庚○○、邱世弘等2 人離開，詎庚○○等2
      人離開後，旋又折返，要求甲○○須於翌日還款3 萬元，
      甲○○應允後，2 人方才離去等情，業據被告庚○○於本
      院審理時自承在卷（本院卷第124 頁審判筆錄參照），核
      與證人即告訴人之妻甲○○於本院審理時結證情節相符（
      本院卷第118 至125 頁審判筆錄參照），應可認定。且由
      證人甲○○於本院所證：當天係2 人到伊住處，一人拿棍
      子敲門之人，一人在旁邊看，沒有敲，但是在旁邊的人有
      講告訴人辛○○欠錢，要如何處理，伊害怕報警，警察把
      那2 人帶走後，那2 人後來又回來約定還款的時間等語（
      本院卷第120 至121 頁審判筆錄參照），足見當天被告庚○○不但係與「邱世弘」一同前往，而且「邱世弘」當時
      手上還有拿木棍，於「邱世弘」敲打大門時在旁觀看，毫
      無制止，且於「邱世弘」敲打之際，被告庚○○尚且向證
      人甲○○表示告訴人欠款，並要告訴人還款之意，且於警
      方帶其等離去後，又夥同返回上開住處，與證人甲○○約
      定還款時間甚為明確。而一般情形，倘夥同他人攜帶棍棒
      前往債務人家中，自然會預期該他人勢必係要毀損債務人
      家中物品或傷害債務人，甚為明確，是本件被告庚○○既
      然在場，衡情當亦看到「邱世弘」攜帶棍棒前往告訴人住
      處，然其仍然共同前往，意欲討債，顯然對於「邱世弘」
      當天要破壞告訴人家中物品等情，行前即有所預見，惟並
      未離開，甚且當場於「邱世弘」動手破壞大門壓克力時，
      繼續以言詞向告訴人之配偶討債，事後經員警將之帶回警
      局釋放後，又夥同「邱世弘」返回要債，顯然「邱世弘」
      之行為早在被告庚○○之犯罪計劃認知之中，被告庚○○
      當天顯然係將「邱世弘」之行為也視為自己討債行為之一
      部分，甚為明確（否則，被告庚○○可能選擇不同往，或
      者途中制止「邱世弘」，至少不會事後仍夥同「邱世弘」
      返回）。是當天下手實行毀損之人雖為「邱世弘」，然被
      告庚○○實係與「邱世弘」共同基於達到同一犯罪目的之
      犯意聯絡，而將「邱世弘」之犯罪行為視同自己犯罪行為
      之一部分，自應與「邱世弘」成立共同正犯。
（二）又起訴書此部分雖記載被告庚○○係於93年8 月2 日前往
      告訴人住處，然業據證人甲○○證稱：伊記得被告係在星
      期六來，伊隔天是星期日才會在家付錢給被告己○○，然
      後隔一週的星期日又付第二次錢，且伊僅有叫警察處理過
      一次，就是在被告等人砸毀大門壓克力那次，潑油漆那次
      沒有報警等語，而依卷附報案紀錄（刑偵卷第73頁）可知
      ，被告等到告訴人住處，告訴人報警之日期乃係在93年7
      月31日，本院依職權查閱萬年曆，93年7 月31日正係星期
      六，對照上開證人所述，是此部分案發正確日期應係93年
      7 月31日無訛，公訴意旨此部分應屬有誤，應予更正。
（三）被告雖以前詞置辯，然查：如上述，被告雖然沒有下手實
      施毀損行為，然其實際上係與「邱世弘」本於共犯之犯意
      聯絡前往討債，自不因其未下手實施，而脫免刑責。況且
      ，被告於本院調查時先係陳稱：當天伊與「邱世弘」過去
      ，只是要確定告訴人住處是否真實，並未破壞大門壓克力
      云云（本院卷第41頁訊問筆錄參照），於本院審理時經訊
      問證人甲○○後，方才改口為上開辯詞，前後就當天有無
      發生毀損情事，所供不一，供述信用度顯有疑問，其空言
      辯稱：伊並未與「邱世弘」有犯意聯絡乙節，顯然亦難以
      採信。被告空言辯稱：係「邱世弘」敲打大門壓克力，與
      伊無關云云，核屬事後卸責之詞，並不足採。
三、事實三毀損、傷害部分：訊據被告庚○○固坦承有於事實三
    所示時間開車搭載同案被告己○○行經事實三所示地點，巧
    遇告訴人之事實，惟仍矢口否認有何毀損、傷害之犯行，辯
    稱：當日伊是搭載己○○及其1 位朋友要去飲茶途中，行經
    案發地點時，己○○發現欠債未還之告訴人辛○○計程車，
    因為剛好在等紅燈，己○○就與他朋友一同下車去找告訴人
    ，伊則繼續開車往前一直到中興醫院迴轉回來接己○○及他
    朋友上車，伊並沒有下車毀損告訴人汽車或毆打告訴人云云
    。經查：
（一）告訴人確實有於事實三所示時、地遭同案被告己○○與另
      一人持棍棒毀損汽車及傷害，告訴人因為用左手抵擋，因
      而致告訴人受有左手尺骨骨折、左腕外側骨折之傷害，告
      訴人後來，係加足油門開車逃逸等情，業據證人即告訴人
      辛○○證述屬實，並有車損照片（刑偵卷第72頁參照）及
      仁愛醫院驗傷診斷書（刑偵卷第56頁參照）附卷可資佐證
      ，核與被告庚○○於本院調查時自承：當天巧遇告訴人後
      ，被告己○○與其友人一同下車攔阻告訴人計程車靠邊等
      語，就己○○有在場實施，且加害人係2 人等情供述相符
      ，當可認定。本案關鍵者乃係下手之此一另一人究竟係何
      人？由證人即告訴人辛○○於本院審理時即明確證稱：當
      時被告庚○○係持棍棒下車敲打伊之車輛引擎蓋、前後擋
      風玻璃，己○○係下車打開伊駕駛座以腳欲踹伊，伊擋掉
      後，被告庚○○乃持棍棒過來打伊，伊並以左手抵擋，方
      才造成左手受傷等語，經核與其警訊所述：當天剛好被被
      告庚○○、同案被告己○○堵上，2 人持棒打壞伊車並打
      伊成傷等情相符（刑偵卷第37頁偵訊筆錄參照），參諸被
      告庚○○所自承之本件款項乃係被告庚○○、己○○共同
      放貸予告訴人，被告庚○○、同案被告庚○○於其前，已
      經去告訴人家中找了好幾次，都沒有找到告訴人，此時雙
      雙巧遇告訴人，衡諸經驗法則，除非被告庚○○剛好不在
      場，否則被告庚○○必定會隨同同案被告己○○下車基於
      同一討債目的，共同逼討債務，始符常理，足見告訴人上
      開所證，實與常理相符，而可採信。被告庚○○確實有持
      棍棒夥同同案被告己○○一同下車毀損、傷害告訴人車輛
      、身體，當甚明確。
（二）被告庚○○雖以前詞置辯，然查：被告庚○○就是出錢放
      貸之主事之人，豈有可能巧遇遍尋不著之債務人，而有不
      隨同下車處理之可能？況且，現場既然如被告庚○○所述
      告訴人可以應同案被告己○○之要求將車輛停放於路邊，
      接受其等「討債盤查」，被告庚○○衡情若真在車上等候
      ，亦僅需將車停放於告訴人車前或車後路旁即可，何有必
      要繼續將車往前開至老遠之西寧南路中興醫院所在再行迴
      轉？亦與常理不符，核屬事後卸責之詞，不足採信。況且
      ，即便如被告庚○○所辯：是同案被告己○○說要下去與
      告訴人處理債務，且夥同另一朋友下車處理等語，然由上
      述，被告庚○○之前一周才跟「邱世弘」前去告訴人家中
      暴力討債，衡情其應當亦知被告己○○、其友人要用何種
      手段討債，至少對於被告己○○可能要施暴，當有預見，
      然其仍然開車接應，且並無任何制止行為，顯然亦與被告
      己○○有犯意聯絡、行為分擔，甚為明確，縱其所辯屬實
      ，亦難解免共犯之責。
四、事實四傷害部分：訊據被告庚○○固坦承有於事實四所示日
    時與同案被告己○○共同前往所示地點，惟仍矢口否認有何
    傷害犯行，辯稱：當天係告訴人打電話約己○○到中興橋談
    判，伊與己○○乃一同前往，伊等到中興橋路邊停車，跨過
    車道到對向告訴人所在位置時，見告訴人方面也有2 人到場
    ，且該2 人喝醉酒，並分持木棒、斧頭朝伊等衝過來，伊等
    見狀馬上回逃跑上車，就見告訴人被一臺藍色發財車撞到，
    人飛出去，伊等當天根本沒有打人云云。經查：
（一）證人即告訴人辛○○於本院審理時證稱：當天同案被告己○○約伊到中興橋上，伊與伊友人綽號「阿喜」之戊○○
      騎機車一同前往，到了橋下，戊○○先去停車，伊先從橋
      旁樓梯上橋到橋上中間一個施工處，不到2 分鐘，突然有
      一輛小發財車及一輛小客車開到伊身邊施工凹槽處，此時
      被告庚○○與同案被告己○○夥同約5 名男子由車上下來
      ，分別手持棍棒朝伊衝過來一陣亂打，後來伊就昏倒，醒
      來時人就在醫院等語（本院卷第104 至108 頁審判筆錄參
      照），經核與其於警訊中所供：被告2 人（指己○○、庚○○）當天約伊到中興橋，被告2 人與其他5 、6 人手持
      木劍圍毆伊，把伊打到昏迷等語（刑偵卷第37頁偵訊筆錄
      參照）相符。且證人即當天陪同告訴人前往現場之告訴人
      友人戊○○於本院審理結證時，雖有意避重就輕證稱：當
      天沒有看到告訴人被打等語，然亦明確證稱：當天伊係陪
      同告訴人騎機車同往，伊在橋下停車，告訴人先上橋，伊
      抽了一根煙才上去，上去之後，在距離50公尺之前方看到
      一台藍色小發財，進入橋中間停下，很多人從車後面下來
      ，好像有8 至10人左右，其中有人拿著木棍，伊看到後就
      停下腳步，不敢靠近，那些人拿著棍子不知在幹嘛，後來
      小發財車就移動，那些人看起來不知是追著車子還是在追
      人，小發財車走了之後，伊因不敢靠近，所以一直隔一段
      距離看，始終沒看見告訴人，所以也就回頭騎機車走了等
      語（本院卷第126 至130 頁審判筆錄參照），經核亦與告
      訴人前開所證當天在場有多人持棍棒等情相符，已可認告
      訴人前開證述，有相當可信度。此外，被告庚○○、同案
      被告己○○亦自承當天有與告訴人相約到案發現場，被告
      庚○○甚且於本院準備程序時亦陳稱：當天伊有看到藍色
      小發財車（只不過辯稱：告訴人是被小發財車撞傷）等語
      ，對照告訴人之證述：對方多人係持棍棒朝其頭部毆打等
      情及卷附告訴人當天就醫之診斷證明書上所載傷勢，均集
      中頭部、臉部等情，亦均相符，在在顯示告訴人指訴，並
      非子虛，且與事實相符，而有高度之信用性。是本件被告
      庚○○、同案被告己○○確實有於事實四所示時、地夥同
      多人持棍棒毆打告訴人，當明確可認。
（二）被告庚○○雖又以前詞置辯，然查：其於偵查中係供稱：
      當天伊係僅與己○○2 人同往中興橋，對方帶「一票人」
      及斧頭，伊等就跑了等語（偵查卷第28頁訊問筆錄參照）
      ，前後對於對方人數供述明顯不一，已屬可疑，且其供述
      根本未提到告訴人被車撞等情節，然衡諸常情，倘真如被
      告於本院所辯目睹告訴人被車撞傷，此等情節對一般人而
      言記憶當屬特別，被告卻於偵查中絲毫未提及，顯然悖理
      。此外，同案被告己○○目前雖未到案，然其於警訊時係
      陳稱：告訴人約伊去中興橋談判，並攜帶大斧頭要砍伊，
      告訴人因所攜斧頭太重丟掉，後來跑給伊等追，伊等追不
      上就離去等語（刑偵卷第31頁反面），明顯亦與被告庚○○歷來所辯，其等係看到告訴人後馬上回頭逃跑等情不符
      ，凡此均足認被告庚○○上開所辯，可信性甚低，核屬事
      後卸責之詞，不足採信。
（三）又公訴意旨雖認被告庚○○此部分係以殺人之犯意而毆打
      告訴人因而認被告庚○○應係犯殺人未遂罪。然按殺人罪
      之成立，須於實施殺害行為時，行為人主觀上即具有使人
      喪失生命之預見及意欲（按即直接故意），或者已經預見
      可以使人喪失生命，而仍不違背本意放任而為（按即間接
      故意），至於被害人受傷處所是否致命部位及傷痕之多寡
      、輕重如何，雖非不可藉為認定殺意之參考，但除人犯以
      自白具有殺意之情形外，仍應參考加害事故發生之動機、
      背景、涉案當事人有無具體嫌怨，暨該嫌怨依社會一般生
      活經驗是否足啟戕害生命之犯意等全盤事實，在不違背罪
      疑唯輕法則與證據裁判主義之前提下審慎認定，要難遽以
      傷及致命部位之客觀結果，逕為最不利於犯罪嫌疑人之推
      定，最高法院18年上字第1309號、19年上字第718 號、47
      年臺上字第1364號判例意旨可資參照。經查：由上開告訴
      人於和平醫院就醫之診斷證明書（刑偵卷第55頁參照）所
      載可知，告訴人所受之傷害雖有導致左顱底骨折並左側硬
      腦膜上血腫等傷害，然由告訴人辛○○及證人戊○○上開
      所證，當天被告庚○○係夥同其他5 、6 人到場，手持者
      不過均係木質棍棒而已，倘被告庚○○等人有意致告訴人
      於死，豈有可能在已經計劃、預謀要傷害告訴人之情況下
      ，僅準備木質兇器？且由告訴人所證可知，其係遭多人圍
      毆昏倒，被告等人即離去，倘被告等人，真有意殺死告訴
      人，則何不於告訴人昏倒後繼續加害？況且，由告訴人、
      被告之供述亦可知，當天現場為一施工工地，旁邊尚有鐵
      鍬、斧頭等工具存在，倘被告庚○○等人有意致告訴人於
      死地，豈有不利用該等工具加害之可能？且由告訴人與被
      告2 人之糾紛歷程觀之，告訴人不過係與被告庚○○與同
      案被告己○○2 人有幾萬元之債務未能清償而已，衡情，
      被告庚○○等人當無必致告訴人於死之動機存在，而應僅
      係有意傷害告訴人身體，用以教訓警告告訴人，使其配合
      還債之意，方符常情，本件被告夥同多人毆打告訴人，主
      觀上當僅只是基於傷害之故意所為，甚為明確。
五、核被告庚○○事實一所為，係犯刑法第345 條之常業重利罪
    ；如事實二所為，係犯刑法第354 條之毀損罪；如事實三所
    為，係犯刑法第277 條第1 項之傷害罪、第354 條之毀損罪
    ；如事實四所為，係犯刑法第277 條第1 項之傷害罪。公訴
    意旨認被告如事實四所為，係犯刑法第271 條第1 項、第3
    項之殺人未遂罪，容有未洽，應由本院於社會同一事實範圍
    內，變更檢察官之起訴法條。被告就上開所犯事實一、三、
    四部分，均係與同案被告己○○基於共同之犯意聯絡，行為
    分擔，其中事實四部分更與其他不詳姓名年籍成年男子有犯
    意之聯絡，而事實二部分則與「邱世弘」有犯意聯絡，均為
    共同正犯。被告先後多次共同傷害、毀損之行為，各均係基
    於同一討債計劃所為，各時間緊接，各所犯構成要件相同，
    顯係各基於概括犯意所為，各為連續犯，應均各論以共同連
    續傷害、共同連續毀損一罪，並各加重其刑（其中毀損部分
    應論以直接侵害他人居家安寧情節較重之事實二部分犯行）
    。又刑法第55條所謂之牽連犯，必須2 個以上之行為有方法
    與結果之關係者，始足構成，亦即必須以犯一罪之方法行為
    犯他罪，或以犯一罪之結果行為犯他罪，方有牽連關係之可
    言，最高法院73年臺上字第5446號判例要旨可資參照。本件
    被告庚○○乃係因為告訴人被其重利放貸後不還錢，方才起
    意暴力討債並教訓告訴人，始基於毀損、傷害犯意而為毀損
    、傷害犯行，且常業重利罪亦非必以傷害、毀損為方法，傷
    害、毀損更非常業重利之當然結果，是被告庚○○所犯上開
    各罪，犯意各別，行為互殊，應予分論併罰，公訴意旨認被
    告所犯上開事實一至三各罪有方法結果之牽連關係，從一重
    之常業重利罪處斷，尚有未洽。爰審酌被告庚○○前並無任
    何前科紀錄，有臺灣高等法院被告全國前案紀錄表在卷可稽
    ，年輕力壯，且身為知識分子，卻不思以正當方法謀生，而
    以高利放貸，逼迫缺錢之弱勢族群，且暴力討債手段，造成
    告訴人心理之恐懼及身體之傷勢、財產之損失，犯後飾詞狡
    辯，毫無悔意，且並未與告訴人達成任何和解，態度不佳，
    及其犯罪時所受之刺激、品性、生活狀況、智識程度等一切
    情狀，分別就所犯各罪，量處如主文所示之刑，並定其應執
    行之刑，以示警懲。又如附表所示之物，均為被告庚○○與
    共犯己○○所有，用以或準備用以高利放貸而犯常業重利罪
    所用之物，應依刑法第38條第1 項第2 款，宣告沒收之。至
    被告與共犯邱世弘、己○○於事實二至四所用木棍，並無證
    據證明係被告或共犯所有，爰不宣告沒收。
六、公訴意旨另以：於93年7 月22日23時許，告訴人辛○○曾至
    被告庚○○上址地下錢莊清償借款利息時，因其所擔保王純
    光、陳毓成等2 人，於借款後均未清償，被告庚○○乃與同
    案被告己○○基於共同強制之犯意聯絡，要求告訴人一併償
    還該2 人所欠之利息，惟因告訴人無力償還，同案被告己○○即夥同不詳年籍成年男子3 人，基於以強暴方法使人行無
    義務之事之犯意，以撞球桿毆打告訴人臀部，要求辛○○須
    代為清償其他3 人款項，告訴人因而心生畏懼，同意代為清
    償並留下身分證後，被告庚○○與同案被告己○○方才讓告
    訴人離去，因認被告庚○○此部份尚涉犯刑法第304 條之強
    制罪（起訴書認係恐嚇、傷害罪，經公訴到庭檢察官變更為
    強制罪）；又另以：於上列事實二所示時、地，被告庚○○
    與「邱世弘」為警員帶離後，被告庚○○與「邱世弘」，旋
    又折返，對告訴人之妻即甲○○恐嚇稱「需於翌日（即93年
    8 月3 日）還款3 萬元，否則要其好看」等語，使甲○○心
    生畏懼，而認被告庚○○此部份尚涉犯刑法第305 條之恐嚇
    危害安全罪。經查：93年7 月22日部分犯行，業據被告庚○○於本院審理時所否認，辯稱：當天伊不在現場，伊係前往
    花蓮旅遊，只記得當天跟被告己○○通電話聊天時有提到他
    要在辦公室等一個債務人，伊不知道有發生過這樣的事等語
    ，同案被告己○○其前於警訊、偵查中，亦一再否認被告庚○○在場，而一致供述當天僅有其一人在場處理（刑偵卷第
    31頁偵訊筆錄參照），此部分，被告庚○○究竟有無在場，
    僅有告訴人辛○○單方面之指訴而已，且其係指訴當天係到
    被告之辦公室，遭多人壓制打屁股，衡情一般人在突遭多人
    威勢之下，亦有可能弄錯在場之人別，是本件自不能僅以告
    訴人當方面指訴被告庚○○在場乙節，認定被告庚○○亦有
    參與93年7 月22日之強制犯行。又由證人及告訴人之妻甲○○於本院審理時所證：被告庚○○與「邱世弘」在上述事實
    二所示時、地為員警帶走後折返，係和伊約定還款日期，並
    沒有用何種言詞恐嚇伊，僅係說話的口氣不好而已等語（本
    院卷第121 頁審判筆錄參照），顯難認被告庚○○與「邱世
    弘」當日有用上開「不還錢就要妳好看」等言詞恐嚇甲○○
    可言。而公訴意旨認被告庚○○有恐嚇被害人甲○○，僅係
    以告訴人辛○○警訊中、偵查中轉述甲○○之陳述所為供述
    為據，然告訴人辛○○於案發時並未在場，業據告訴人供述
    明確，則見聞事實之本人甲○○既然證稱並未受到恐嚇，本
    件自無從僅憑告訴人辛○○警訊、偵查之傳聞指訴，認定被
    告庚○○有此部分犯行，本院復查無其他積極證據，足認被
    告庚○○有公訴意旨所指此部分犯行，應認不能證明被告此
    部分犯罪，依法本應為無罪之諭知，然公訴意旨認此部分與
    前開起訴並論罪科刑部分有牽連犯裁判上一罪關係，爰不另
    為無罪之諭知，併此敘明。
七、又起訴書雖記載被告庚○○有前往告訴人家中潑油漆等行為
    ，然此部分並無違反任何刑法條文，且經公訴到庭檢察官於
    準備程序時敘明僅係方便敘述被告庚○○之犯罪歷程而已，
    並非另行起訴其有何犯罪事實，自不在本院審理範圍，本院
    自不必加以審酌，亦併此敘明。
八、據上論斷，應依刑事訴訟法第299 條第1 項前段、第300 條
    ，刑法第28條、第56條、第345 條、第277 條第1項 、第35
    4 條、第51條第5 款、第38條第1 項第2 款，罰金罰鍰提高
    標準條例第1 條前段，判決如主文。
本案經檢察官盧美如到庭執行職務。
中    華    民    國    95    年    6     月    30    日
                  刑事第三庭審判長法  官  洪英花
                                  法  官  周群翔
                                  法  官  王沛雷
以上正本證明與原本無異。
如不服本判決，應於判決送達後10日內，向本院提出上訴狀。
                                  書記官  蘇彥宇
中    華    民    國    95    年    7     月    12    日
附錄本案論罪科刑法條：
中華民國刑法第277 條第1 項
傷害人之身體或健康者，處3 年以下有期徒刑、拘役或1 千元以
下罰金。犯前項之罪因而致人於死者，處無期徒刑或7 年以上有
期徒刑；致重傷者，處3 年以上10年以下有期徒刑。
中華民國刑法第345條
以犯前條之罪為長業者，處5 年以下有期徒刑，得併科3 千元以
下罰金。
中華民國刑法第354 條
毀棄、損壞前二條以外之他人之物或致令不堪用，足以生損害於
公眾或他人者，處2 年以下有期徒刑、拘役或5 百元以下罰金。
附表：
┌───────────────┬─────┐
│物品名稱                      │數量      │
├───────────────┼─────┤
│空白商業本票                  │貳本      │
├───────────────┼─────┤
│空白繳款卡                    │肆拾柒張  │
├───────────────┼─────┤
│借款人丙○○、周任淵名義之繳款│各壹張    │
│卡                            │          │
├───────────────┼─────┤
│空白讓渡書                    │陸張      │
├───────────────┼─────┤
│借款人繳款日報表              │柒張      │
├───────────────┼─────┤
│借款人名冊                    │肆張      │
└───────────────┴─────┘


司法院資訊處製作；財團法人民間司法改革基金會備份。
